【裁判字號】    97,訴,3778
【裁判日期】    971226
【裁判案由】    違反槍砲彈藥刀械管制條例
【裁判全文】
臺灣臺中地方法院刑事判決              97年度訴字第3778號
公  訴  人  臺灣臺中地方法院檢察署檢察官
被      告  甲○○
指定辯護人  本院公設辯護人乙○○
上列被告因違反槍砲彈藥刀械管制條例案件，經檢察官提起公訴
（97年度偵字第15438號），本院判決如下：
    主    文
甲○○未經許可，寄藏可發射子彈具有殺傷力之改造手槍，處有
期徒刑年，併科罰金新臺幣肆萬元，罰金如易服勞役，以新臺
幣壹仟元折算壹日。扣案改造手槍壹枝（含彈匣壹個，槍枝管制
編號0000000000號）、子彈顆均沒收。
    犯 罪 事 實
一、甲○○明知具有殺傷力之改造手槍及子彈屬槍砲彈藥刀械管
    制條例第4條第1項第1款、第2款所列管之槍枝及子彈，依同
    條例第5條之規定，非經中央主管機關許可，不得非法持有
    、寄藏，竟仍基於寄藏可發射子彈具有殺傷力之改造手槍及
    子彈之犯意，於民國81年間某日，在其位於臺中市○區○○
    里○○路77巷2號之住處內，受真實姓名年籍不詳、綽號「
    乾妹」之成年男性友人之託，代為保管「乾妹」所交付之可
    發射子彈具有殺傷力之仿FN廠半自動手槍製造之改造手槍1
    支（含彈匣1個，槍枝管制編號0000000000號）及具有殺傷
    力之子彈5顆，而未經許可持有並將之藏置在其上址住處之
    房間抽屜內。迄於97年6月16日上午4時許，經甲○○同意搜
    索，經警在甲○○之上址住處內，查扣上開改造手槍1支（
    含彈匣1個）及子彈5顆，進而查悉上情。
二、案經臺中市警察局第三分局報告臺灣臺中地方法院檢察署檢
    察官偵查起訴。
    理    由
一、證據能力部分
    按被告以外之人於審判外之言詞或書面陳述，除法律有規
    定者外，不得作為證據，為刑事訴訟法第159條第1項定有明
    文。其立法本旨係以證人於審判外之言詞或書面陳述，屬於
    傳聞證據，此項證據，當事人無從直接對於原供述者加以詰
    問，以擔保其真實性，法院亦無從直接接觸證人而審酌其證
    言之憑信性，違背直接審理及言詞審理之原則，除具有必要
    性及信用性情況之除外者外，原則上不認其有許容性，自不
    具證據能力；至所謂具有必要性及信用性情況者，例如刑事
    訴訟法第159條之1至第159條之5及第206條等情形，仍例外
    認其有證據能力。查：
  (一)按現行刑事訴訟法關於「鑑定」之規定，除選任自然人充當
    鑑定人外，另設有囑託機關鑑定制度。依同法第198條、第
    208 條之規定，不論鑑定人或鑑定機關、團體，固均應由法
    院、審判長、受命法官或檢察官視具體個案之需要而為選任
    、囑託，並依第206條之規定，提出言詞或書面報告，始符
    合同法第159條第1項所定得作為證據之「法律有規定」之情
    形。否則所為之鑑定，仍屬傳聞證據。然於司法警察機關調
    查中之案件，為因應實務上，或因量大、或有急迫之現實需
    求，併例行性當然有鑑定之必要者，例如毒品之種類與成分
    、尿液之毒品反應，或者槍彈有無殺傷力等鑑定，基於檢察
    一體原則，得由該管檢察長對於轄區內之案件，以事前概括
    選任鑑定人或囑託鑑定機關、團體之方式，俾便轄區內之司
    法警察官、司法警察對於調查中之此類案件，得即時送請先
    前已選任之鑑定人或囑託之鑑定機關、團體實施鑑定，以求
    時效（法務部92年9月1日法檢字第0920035083號函參照，刊
    載於法務部公報第312期）。此種由司法警察官、司法警察
    依檢察官所概括選任之鑑定人或囑託鑑定機關、團體所為之
    鑑定結果，與檢察官選任或囑託為鑑定者，性質上並無差異
    ，同具有證據能力。卷附之內政部警政署刑事警察局97年7
    月18日刑鑑字第0970095294號槍彈鑑定書，係屬檢察機關概
    括授權司法警察（官）送請鑑定機關實施鑑定，本院並審酌
    該鑑定機關基於其專業職能及經驗所為之鑑驗，做成書面紀
    錄，其信憑信已具相當之擔保，且鑑定過程亦核無何違法或
    不當之情事，揆諸前開說明，自可做為證據。
  (二)扣案之改造手槍1支（含彈匣1個，槍枝管制編號0000000000
    號）及子彈5顆，係臺中市警察局第三分局於前揭地點經被
    告同意搜索後查獲扣得，卷附查獲照片則為員警當場以電子
    攝錄器材拍攝取得，核該等證據並非供述證據，而取得之過
    程及手段亦查無何違法或不當之情事，且經本院依據法定程
    序進行證據之調查，自得為證據。
二、上揭犯罪事實，業據被告於警、偵訊及本院審理時均坦承不
    諱，並有臺中市警察局第三分局搜索、扣押筆錄、扣押物品
    目錄表及查獲現場照片在卷足證。核被告之自白與事實相符
    ，應屬真實。又扣案槍枝及子彈經囑託內政部警政署刑事警
    察局鑑定結果，槍枝部分，係由仿FN廠半自動手槍製造之手
    槍，換裝土造金屬槍管改造而成，擊發功能正常，可供擊發
    適用之子彈使用，具殺傷力；另子彈5顆，均係非制式子彈
    ，由金屬彈殼組合直徑8.0±0.5mm金屬彈頭而成，採樣2顆
    試射，均可擊發，認具殺傷力，有該局97年7月18日刑鑑字
    第0970095294號槍彈鑑定書附卷可稽。是以被告持有寄藏之
    上開改造手槍1支及子彈5顆，均具有殺傷力之事實，亦足堪
    認定。
三、綜上，本案事證明確，被告犯行，洵堪認定，應依法論科。
四、被告甲○○未經許可，寄藏可發射子彈具有殺傷力之改造手
    槍及子彈，核其所為，係犯槍砲彈藥刀械管制條例第8條第4
    項之未經許可，寄藏可發射子彈具有殺傷力之改造手槍罪及
    同條例第12條第4項之未經許可，寄藏子彈罪。而未經許可
    ，寄藏子彈，係侵害社會法益，被告未經許可，寄藏子彈5
    顆，為單純一罪。被告以一寄藏行為，同時、同地寄藏可發
    射子彈具有殺傷之改造手槍1支及具有殺傷力之子彈5顆，係
    以一行為同時觸犯未經許可，寄藏可發射子彈具有殺傷力之
    改造手槍罪及未經許可，寄藏子彈罪，為想像競合犯，依刑
    法第55條前段規定，從一重以未經許可，寄藏可發射子彈具
    有殺傷力之改造手槍罪處斷。又寄藏與持有，均係將物置於
    自己實力支配之下，僅寄藏必先有他人之持有行為，而後始
    為之受寄代藏而已，故寄藏之受人委託代為保管，其保管之
    本身，亦屬持有。被告受「乾妹」之託，保管寄藏可發射子
    彈具有殺傷力之改造手槍、子彈，其保管本身的持有犯行，
    係受寄之當然結果，法律上自宜僅就「寄藏」行為為包括之
    評價，不另就「持有」予以論罪。爰審酌被告非法持有槍彈
    ，對社會治安及民眾安全，已構成潛在之威脅，惡性非輕，
    惟被告坦承部分犯行及犯罪之動機、目的、手段、所生之危
    害及犯罪後之態度等一切情狀，量處如主文之刑，罰金刑之
    部分並諭知易服勞役之標準。扣案之仿FN廠半自動製造之槍
    枝，換裝土造金屬槍管而成之改造手槍1枝（含彈匣1個，管
    制編號0000000000號）及具有殺傷力之子彈3顆，均係屬違
    禁物，爰均依刑法第38條第1項第1款之規定宣告沒收。至於
    扣案已鑑驗擊發之原具有殺傷力之子彈2顆，已失去子彈功
    能，而不具有殺傷力，非屬違禁物，不另予宣告沒收。
六、據上論斷，應依刑事訴訟法第299條第1項前段，槍砲彈藥刀
    械管制條例第8條第4項、第12條第4項，刑法第11條前段、
    第55條、第42條第3項、第38條第1項第1款，判決如主文。
本案經檢察官林俊杰到庭執行職務。
中    華    民    國    97    年    12    月    26    日
            刑事第十四庭  審判長法  官  陳  葳
                                法  官  林世民
                                法  官  李慧瑜
以上正本證明與原本無異。
如不服本判決應於收受判決後10日內向本院提出上訴書狀，並應
敘述具體理由；其未敘述上訴理由者，應於上訴期間屆滿後20日
內向本院補提理由書（均須按他造當事人之人數附繕本）「切勿
逕送上級法院」。
                                書記官  陳青瑜
中    華    民    國    97    年    12    月    26    日
附錄論罪科刑法條
槍砲彈藥刀械管制條例第8條
未經許可，製造、販賣或運輸鋼筆槍、瓦斯槍、麻醉槍、獵槍、
空氣槍或第4條第1項第1款所定其他可發射金屬或子彈具有殺傷
力之各式槍砲者，處無期徒刑或5年以上有期徒刑，併科新臺幣1
千萬元以下罰金。未經許可，轉讓、出租或出借前項所列槍枝者
，處5年以上有期徒刑，併科新臺幣1千萬元以下罰金。
意圖供自己或他人犯罪之用，而犯前二項之罪者，處無期徒刑或
7年以上有期徒刑，併科新臺幣1千萬元以下罰金。
未經許可，持有、寄藏或意圖販賣而陳列第1項所列槍枝者，處3
年以上10年以下有期徒刑，併科新臺幣700萬元以下罰金。
第1項至第3項之未遂犯罰之。
槍砲彈藥刀械管制條例第12條
未經許可，製造、販賣或運輸子彈者，處1年以上7年以下有期徒
刑，併科新台幣500萬元以下罰金。
未經許可，轉讓、出租或出借子彈者，處6月以上5年以下有期徒
刑，併科新台幣300萬元以下罰金。
意圖供自己或他人犯罪之用，而犯前二項之罪者，處3年以上10
年以下有期徒刑，併科新台幣700萬元以下罰金。
未經許可，持有、寄藏或意圖販賣而陳列子彈者，處5年以下有
期徒刑，併科新台幣300萬元以下罰金。
第 1 項至第 3 項之未遂犯罰之。


司法院資訊處製作；財團法人民間司法改革基金會備份。
